臺灣臺北地方法院刑事判決　　　　　　　　　　　　　九十三年度易字第三八二號
　　公　訴　人　臺灣臺北地方法院檢察署檢察官
　　被　　　告　甲○○
右列被告因違反商標法案件，經檢察官聲請簡易判決處刑（九十三年度偵字第六０七
號），本院改依通常程序審理，判決如左：
    主  文
甲○○明知為未得商標權人同意，於類似之商品，使用相同之註冊商標之商品而販賣
，處拘役肆拾日，如易科罰金，以佰元折算壹日。扣案仿冒「VUITTON」商標之行
動電話外殼壹拾貳組均沒收。
    事  實
一、甲○○明知「VUITTON」為法商路易威登馬爾悌耶公司（下稱ＬＶ公司）向經濟
    部智慧財產局申請核准註冊，取得商標專用權，指定使用於「電信傳輸服務、藉
    由網際網路之電信服務、藉由電腦終端機之通訊服務、藉由電腦設備傳輸訊息及
    影像服務、電子郵件服務」等服務，現仍在專用期間，未得商標權人同意，不得
    於同一或類似商品或服務使用相同或近似之商標圖樣，且明知其以新臺幣（下同
    ）三十元至五十元不等之價格向姓名年籍不詳、綽號「紅毛」之成年男子所購入
    之標示「VUITTON」註冊商標之仿冒「VUITTON」行動電話外殼十二組，均為未得
    商標權人同意，於類似之商品，使用相同之註冊商標之商品；竟基於販賣營利之
    犯意，先於九十二年十二月十四日向「紅毛」購入上開行動電話外殼後，同日起
    即在臺北市○○區○○街一三三號前擺設攤位陳列之，並擬以每組七十元至九十
    元不等之價格販賣予不特定人賺取差價牟利，嗣於同年月十六日二十三時許，甲
    ○○尚未賣出上開行動電話外殼之際，為警在上址查獲，並扣得仿冒「VUITTON
    」商標之行動電話外殼十二組。
二、案經ＬＶ公司委由蕭彩綾律師訴由臺北市政府警察局信義分局報告臺灣臺北地方
    法院檢察署檢察官偵查後聲請簡易判決處刑，本院改依通常程序審理。
    理  由
一、訊據被告甲○○固坦承右揭販賣標示「VUITTON」商標之行動電話外殼乙情，惟
    矢口否認有何違反商標法之犯行，辯稱：行動電話外殼係屬國際分類第九類，而
    電信傳輸服務則屬國際分類第三十八類，且一為商品，一為服務，兩者應非同一
    或類似商品、服務，其所為尚不違反商標法云云。惟查：
（一）被告甲○○販賣之行動電話外殼上均標示有「VUITTON」商標，有扣案之行動
      電話外殼十二組可資佐憑；又該商標之標示並未經商標權人ＬＶ公司同意，亦
      經告訴代理人蕭彩綾律師指訴明確；再衡諸「VUITTON」係廣見各類報章媒體
      、為相關大眾共知之著名商標，其產品走高價精品路線，被告自承以數十元之
      低價販賣，復無保證書、保證卡或其他來源憑證，自難謂被告不知上開行動電
      話外殼標示「VUITTON」商標乃未徵得商標權人同意。
（二）被告雖辯稱行動電話外殼與電信傳輸服務係屬不同之國際分類，且一為商品，
      一為服務，兩者並不構成類似云云；惟現今商業活動中，一商標究表彰商品或
      服務，已難區別，此即現行商標權法已不再區分「商標」與「服務標章」之原
      因，而商品與服務之間並非無構成商標法上所謂「類似」概念之可能，行政法
      院早以七十三年判字第七九四號判例揭示斯旨並例示商品與服務間構成「類似
      」之一種態樣；再者，商標法施行細則所訂定之商品分類，僅係基於行政管理
      及檢索之方便而為之分類，並非同一類中之商品，即當然屬於類似商品，亦不
      得以商品屬於不同之分類，而當然認定其不是類似商品，此亦經行政法院以八
      十七年度判字第二二七一號判決闡釋在案。實則，類似商品之認定，主要在於
      確定商標之保護範圍，因此必須從保護一般商品購買人不受混淆之觀點加以理
      解，再參諸商標法第一條所揭櫫「為保障商標權及消費者利益，維護市場公平
      競爭，促進工商企業正常發展」之立法意旨，及商標法施行細則第十五條之規
      定，判斷商品與服務間是否構成「類似」，應斟酌一般社會通念、市場交易情
      形、商品或服務之性質、內容、用途、功能、行銷管道及場所或對象等一切相
      關因素。查「行動電話外殼」與「電信傳輸服務」，雖一為商品，一為服務，
      但概念上均與「通訊」產業相關，交易市場及消費群大體一致，其行銷管道及
      場所亦大量重疊，舉例而言，一般販賣通訊器材之通訊行多可代辦電信傳輸服
      務之申請並同時販賣行動電話及其外殼等配件，而一些電信傳輸服務業（如中
      華電信）所設之據點亦常有行動電話及其外殼等配件商品之陳列；綜上因素判
      斷，應認「行動電話外殼」與「電信傳輸服務」應構成商標法上所謂之「類似
      」，被告上開所辯，尚非可採。此外，復有「VUITTON」商標註冊證一紙在卷
      可證，本件事證明確，被告犯行洵堪認定，應依法論科。
二、所謂販賣行為，並不以販入之後復行賣出為要件，祇要以營利為目的購入或賣出
    ，有一於此，其犯罪即為完成，最高法院六十七年台上字第二五００號判例可資
    參照；是核被告所為，係犯商標法第八十二條之罪；其意圖販賣而陳列之低度行
    為為販賣之高度行為所吸收，不另論罪。爰審酌被告為營小利而漠視商標權人及
    消費大眾之權益，犯後未賠償商標權人，惟尚未獲取營業利益，且扣案仿冒商品
    之數量並非甚多，及其犯罪動機、手段、犯後態度等一切情狀，量處如主文所示
    之刑，並諭知易科罰金之折算標準，以示懲儆。扣案仿冒「VUITTON」商標之行
    動電話外殼十二組，不問屬於被告與否，均應依商標法第八十三條規定宣告沒收
    。
三、至公訴意旨雖認被告有連續販賣仿冒「VUITTON」商標行動電話外殼之犯行，惟
    被告表示其於購入上開行動電話外殼後未及賣出即遭警查獲，公訴人復未舉證證
    明被告確有賣出該等商品，是僅能認定被告一次以營利為目的而購入仿冒行動電
    話外殼之販賣行為，要難認其有連續多次之販賣仿冒商品犯行，然此部分與前開
    論罪科刑部分，公訴人既認有裁判上一罪之關係，爰不另為無罪之諭知，附此敘
    明。
據上論斷，應依刑事訴訟法第四百五十二條、第二百九十九條第一項前段，商標法第
八十二條、第八十三條，刑法第十一條、第四十一條第一項前段，罰金罰鍰提高標準
條例第二條，判決如主文。
本案經檢察官葉雅婷到庭執行職務
中　　　華　　　民　　　國　　九十三　　年　　　五　　　月　　二十一　　日
                                      臺灣臺北地方法院刑事第三庭
                                          審判長法  官　劉 慧 芬
                                          　　　法　官　蔡 如 琪
                                          　　　法　官　歐陽漢菁
右正本證明與原本無異。
如不服本判決，應於判決送達後十日內，向本院提出上訴狀。
                                                書記官  沈 芳 君
中　　　華　　　民　　　國　　九十三　　年　　　五　　　月　　二十四　　日
附錄本案論罪科刑法條全文
商標法第八十二條
明知為前條商品而販賣、意圖販賣而陳列、輸出或輸入者，處一年以下有期徒刑、拘
役或科或併科新臺幣五萬元以下罰金。
